【裁判字號】    90,勞訴,25
【裁判日期】    900830
【裁判案由】    給付資遣費
【裁判全文】
臺灣臺北地方法院民事判決  九十年度勞訴字第二五號
    原      告  乙○○
                甲○○
    訴訟代理人  乙○○
    原      告  鍾良臣
右當事人間請求給付資遣費事件，本院判決如左：
    主      文
原告之訴及其假執行之聲請均駁回。
訴訟費用由原告乙○○負擔百分之六十，原告甲○○負擔百分之十三，餘由原告鍾良
臣負擔。
    事實及理由
一、原告主張：
（一）訴訟標的及其原因事實：原告乙○○、甲○○、鍾良臣分別自民國八十一年八
      月十七日、八十九年一月一日、八十四年九月二十日起進入被告公司工作，迄
      八十九年十二月三十一日止遭被告以公司將不再承攬工程，原告無須繼續任職
      為由資遣。為此本於勞動契約之法律關係，依勞動基準法規定請求被告給付資
      遣費及預告期間工資，分別如應受判決事項之聲明所示。
（二）應受判決事項之聲明：
    1.被告應給付原告乙○○新台幣（下同）一百十四萬元。
    2.被告應給付原告甲○○二十四萬元。
    3.被告應給付原告鍾良臣五十二萬五千元。
    4.願供擔保以代釋明，請准宣告假執行。
二、被告則抗辯：
（一）原告僅係承攬被告所發包之鑽掘工作，依所鑽掘完成之米數，乘以每米之金額
      後，再扣除各項材料、油料、零件、泰工薪資、機器維修等費用計算報酬，每
      月領取之數額並不固定，故與被告間係存在承攬契約，自無適用勞動基準法之
      餘地，原告無從請求被告給付資遣費。
（二）因兩造之間並非僱傭契約，故被告從未對原告為終止僱傭契約之意思表示或對
      原告表示其等被資遣等語。在八十九年十二月原告完成向被告所承攬之工程後
      ，因被告未再承接其他工程以供原告承攬，故原告並未再繼續工作。
（三）並聲明：原告之訴及假執行之聲請均駁回，如受不利判決，願供擔保請准宣告
      免為假執行。
三、原告主張原告乙○○、甲○○、鍾良臣分別自八十一年八月十七日、八十九年一
    月一日、八十四年九月二十日起進入被告公司工作，迄八十九年十二月三十一日
    止遭被告以公司將不再承攬工程，原告無須繼續任職為由資遣之事實，雖提出勞
    工保險投保資料、勞資爭議案件協調會議記錄為證。然被告則否認其有資遣原告
    之事實，並以右開情詞置辯。
（一）勞動基準法第十一條規定：「非有左列情形之一者，雇主不得預告勞工終止勞
      動契約：一歇業或轉讓時。二虧損或業務緊縮時。三不可抗力暫停工作在一個
      月以上時。四業務性質變更，有減少勞工之必要，又無適當工作可供安置時。
      五勞工對於所擔任之工作確不能勝任時。」，雇主若依本條規定終止契約者，
      則須依同法第十七條之規定給付資遣費。但所謂勞動契約之終止，係指勞動契
      約因終止權之行使，由契約當事人之一方，以意思表示消滅契約之法律關係。
      依民法第二百六十三條規定：「第二百五十八條及第二百六十條之規定，於當
      事人依法律之規定終止契約者準用之。」，其中第二百五十八條第一項係規定
      ：「解除權之行使，應向他方當事人以意思表示為之。」，雖意思表示以明示
      或默示為之，均無不可，然單純之緘默，尚不得認為解除權之行使。
（二）因承攬關係非勞動基準法所稱之勞動契約，無該法之適用，承攬人本即無從請
      求資遣費；縱論兩造間契約屬於勞動契約關係，而有勞動基準法之適用，然原
      告請求被告給付資遣費之前提，亦須兩造間勞動契約經被告為終止之意思表示
      而消滅方可。被告既然否認其有向原告為終止契約之意思表示，並於本院九十
      年四月十九日言詞辯論期日陳述稱：「：：：被告從來沒有終止過僱傭契約之
      意思表示。兩造間是承攬契約，八十九年十二月的工程做完後，被告沒有承接
      其他工程，所以原告就沒有繼續再工作。」等語，則關於兩造間勞動契約已終
      止之事實自應由原告負舉證責任。
（三）原告主張係由工地主任李政達、楊天仁告知被告公司要結束營運，不用再到被
      告公司工作等語。但經證人楊天仁於本院九十年六月二十一日言詞辯論期日到
      庭結證稱：「我是在八十七年七月到九十年四月，在被告公司擔任工程師。：
      ：：我與原告曾經在工地共事過，陸陸續續與原告三人有一起工作。：：：在
      八十九年十一、二月時被告即將結束營業，我是在回公司開會時，公司通知我
      不再上班，我不確定公司有無通知原告，我在十一、二月間告訴原告一、二（
      即乙○○、甲○○），公司即將結束營業，這不是公司叫我做的正式告知，只
      是我私底下和原告交談告訴原告的。」，可知被告並未授權楊天仁對原告為終
      止契約之意思表示。證人李政達則證稱：「我在七十九年初至今年三月三十一
      日止，在被告公司擔任工程師。工作性質與楊天仁相同。我認識原告，有一起
      工作過，我是有聽說公司好像八十九年底要結束營業，那是私底下我與原告一
      （即乙○○）講過。」等語，是李政達亦未曾經由被告之授權，而對原告為終
      止契約之意思表示。再者，原告更於本院九十年七月十六日言詞辯論期日陳稱
      ：「原告只有從工地主任楊天仁口中得知公司要結束營業」等語。以上足見，
      被告從未對原告為終止契約之意思表示甚明。
（四）茲既被告並未對原告為終止契約之意思表示，縱然兩造間係成立勞動契約關係
      ，亦因被告未行使終止權之故，契約關係並未消滅，故原告主張被告應給付資
      遣費及預告期間工資，與勞動基準法首揭法條規定不符，不應准許。
四、從而，原告本於勞動契約之法律關係，依勞動基準法規定請求被告給付資遣費及
    預告期間工資，主張(1)被告應給付原告乙○○一百十四萬元，(2)被告應給付原告
    甲○○二十四萬元，(3)被告應給付原告鍾良臣五十二萬五千元，均無理由，應予
    駁回。原告之訴既經駁回，則假執行之聲請即失所附麗，應併予駁回之。
五、訴訟費用負擔之依據：民事訴訟法第七十八條、第八十五條第一項但書。
中      華      民      國     九十       年      八      月    三十    日
                               勞工法庭法      官  賴錦華
右為正本係照原本作成
如對本判決上訴，須於判決送達後廿日內向本院提出上訴狀
中      華      民      國    九十      年      八      月      三十一  日
                                        法院書記官  葛映嵐


司法院資訊處製作；財團法人民間司法改革基金會備份。
